【裁判字號】    92,訴,61
【裁判日期】    920923
【裁判案由】    有關稅捐事務
【裁判全文】
臺中高等行政法院判決                            九十二年度訴字第六十一號
                              .
  原      告  金鋒營造有限公司
  代  表  人  甲○○
  訴訟代理人  林瓊嘉律師
  被      告  財政部台灣省中區國稅局
  代  表  人  乙○○
  訴訟代理人  戊○○
              己○○
右當事人間因有關稅捐事務事件，原告不服財政部中華民國九十一年十一月十九日台
財稅字第○九一一三五六六六一號訴願決定，提起行政訴訟，本院判決如左︰
    主  文
原告之訴駁回。
訴訟費用由原告負擔。
    事  實
一、事實概要：
    原告於民國（下同）八十四年六月八日承攬福音醫院工程，收取訂金新台幣（下
    同）三、一八○、○○○元，遭人檢舉未依法開立統一發票及漏報銷售額，案經
    原處分機關台中市稅捐稽徵處取具原告承諾書等審理違章成立，核定補徵營業稅
    一五一、四二九元（原告已於八十六年五月六日繳納），並按所漏稅額處三倍之
    罰鍰計四五四、二○○元（計至百元止）。原告對罰鍰處分不服，申請復查未獲
    變更，提起訴願，亦遭決定駁回，遂提起行政訴訟。
二、兩造聲明：
    (一)原告聲明求為判決：
      1.訴願決定及原處分均撤銷。
      2.訴訟費用由被告負擔。
    (二)被告聲明求為判決：駁回原告之訴。
三、兩造陳述：
    (一)原告主張：
      1.原告與案外人丙○○雙方簽訂福音醫院營造工程合約，因業主土地地目變更
        更未定案，承攬工程無法確定，依當時雙方協議，原告收取之三、一八○、
        ○○○萬元係業主承攬之擔保，因當時雙方不諳法律關係，故有訂金之稱，
        實為保證金性質，又因福音醫院籌備處統一編號無法核下，原告在所收現金
        將來需退還情況下，故未做進項憑証。雙方簽約後，遲至八十六年五月四日
        業主仍無法完成地目變更，建照因而無法核發，工程無法進行，雙方乃解除
        契約。
      2.原告事後發現依規應開立統一發票（事實上似乎無庸開立統一發票），為免
        違規乃於八十六年五月六日繳交稅款，原處分機關遲至八十六年五月二十日
        始發函通知提示相關資料。本案原告所收受之三、一八○、○○○元究係訂
        金或保證金，此部分應探尋承攬合約雙方當事人之真意，而不宜望文生義，
        本件如屬訂金性質，在可歸責於案外人丙○○情況下，原告並無返還訂金之
        義務，因本件確係保證金，始在丙○○違約情況下，雙方合意解除契約，原
        告退還保證金，否則原告豈有為免除四五四、二○○元罰鍰，而返還丙○○
        三、一八○、○○○元之理，亦即本件原告並無進項收入，該款項僅屬保管
        性質，原告並無需繳納營業稅，原告雖主動繳納以免違章並不等同於承認該
        保管金是訂金收入，故原處分及訴願決定顯有失當。
      3.依財政部六十九年六月三十日台財稅字第三五一七九號函、七十年二月十九
        日台財稅字第三一三一八號函，所謂未經檢舉之涵義，係以未經檢舉及未經
        稽徵機關或財政部指定之調查人員進行調查案件為限。亦即必須稅捐機關受
        理檢舉後，已實質對外表現出調查行動，如受理檢舉，該檢舉是否真實？被
        檢舉人是否有違規違章情形，尚未進入實質調查，則應符合未經檢舉之情況
        ，參諸稅捐稽徵法第四十八條之一規定，原告補開補報繳營業稅，在調查基
        準日（即八十六年五月二十日）前，應屬不予處罰，原處分及訴願機關未查
        實情，逕為處分，顯未臻適法。
    (二)被告答辯：
      1.本件原告對於承攬福音醫院工程收取訂金三、一八○、○○○元，未依法開
        立統一發票及漏報銷售額等情，業於出具予原處分機關之承諾書內自承，且
        於八十六年五月六日繳清上開稅款，惟主張於八十六年五月七日已補開、補
        繳並補申報營業稅，原處分機關遲至同年五月二十日始發文通知提示相關資
        料，其屬自動補報補繳，應依稅捐稽徵法第四十八條之一規定免罰云云。經
        原處分機關復查決定以，本件係依被告八十七年四月三日中區國稅密字第八
        七○○一八一八八號函轉原告被檢舉未依規定開立統一發票，漏報稅捐之檢
        舉函辦理，該檢舉函檢舉日為八十六年四月十一日，原告於檢舉日之後八十
        六年五月八日始補繳所漏稅款，同年八月十五日補報營業稅，與稅捐稽徵法
        第四十八條之一免罰規定不符，復查後遂予維持。
      2.本件原告對於承攬福音醫院工程收取訂金三、一八○、○○○元，未依法開
        立統一發票及漏報銷售額，漏報營業稅一五一、四二九元，原處分機關按所
        漏稅額處三倍罰鍰計四五四、二○○元，並無違誤。又稅捐稽徵法第四十八
        條之一規定所稱進行調查基準日之認定原則，以稽徵機關發函通知營業人限
        期提供帳簿憑證等相關資料，以調查確認涉嫌違章事實並以函查日（即發文
        日）為調查基準日者，係針對進銷項憑證資料顯示不同之案件及異常資料案
        件查核時，始有其適用，業經財政部八十年八月十六日台財稅第八○一二五
        三五九八號函釋有案，本件為「經檢舉」案件，應以稽徵機關受理檢舉（即
        八十六年四月十一日）為認定標準，原告係在「檢舉日」之後始補報及補繳
        稅款（於八十六年五月六日補繳及同年八月十五日補報營業稅），其主張免
        罰，應不足採。
    理  由
一、本件之處分機關原為台中市稅捐稽徵處，依行政院八十九年六月十六日台（八十
    九）財一七五五七號函核定，自九十二年一月一日起將委託縣市稅捐稽徵處代徵
    之營業稅，收歸所屬各地區國稅局稽徵，原告以被告為承受業務機關起訴，自無
    不合，合先敘明。
二、按「營業人除本法另有規定外，不論有無銷售額，應以每二月為一期，於次期開
    始十五日內，填具規定格式之申報書，向主管稽徵機關申報銷售額、應納或溢付
    營業稅額。」、「營業人有左列情形之一者，主管機關得依查得之資料，核定其
    銷售額及應納稅額並補徵之：一、：：：四、短報、漏報銷售額。」及「納稅義
    務人，有左列情形之一者，除追繳稅款外，按所漏稅額處一倍至十倍罰鍰，並得
    停止其營業：一、：：：三、短報或漏報銷售額者。」分別為行為時營業稅法（
    下稱營業稅法）第三十五條第一項、第四十三條第一項第四款及第五十一條第三
    款所明定。又稅捐稽徵法第四十八條之一雖規定：「納稅義務人自動向稅捐稽徵
    機關補報並補繳所漏稅款者，凡屬未經檢舉及未經稽徵機關或財政部指定之調查
    人員進行調查之案件，左列之處罰一律免除；：：」，惟「稅捐稽徵法第四十八
    條之一自動補報免罰之規定，以未經檢舉及未經稽徵機關或財政部指定之調查人
    員進行調查為要件。該條文所稱『稽徵機關或財政部指定之調查人員』，當指省
    、市各稅捐稽徵機關或財政部指定之稽核人員，並不包含調查局所屬之處站在內
    。惟條文中所稱『經檢舉』一語，並未限定檢舉人之身分，亦未限定須向稽徵機
    關或財政部指定之調查人員檢舉。故違章漏稅案件，經人向有權處理機關檢舉或
    經有權處理機關主動察覺或查獲者，均屬經檢舉之案件，無稅捐稽徵法第四十八
    條之一補稅免罰規定之適用。」亦經財政部七十年二月十九日台財稅第三一三一
    八號函釋在案。又稅捐稽徵法第四十八條之一所稱進行調查基準日之認定原則，
    以稽徵機關發函通知營業人限期提供帳簿憑證等相關資料接受調查，以確認涉嫌
    違章事實並以函查日（即發文日）為調查基準日者，係針對進銷項憑證資料顯示
    不同之案件及異常資料案件查核時，始有其適用，此觀財政部八十年八月十六日
    台財稅第八○一二五三五九八號函釋自明。
三、本件原告於八十四年六月八日承攬福音醫院工程，收取訂金三、一八○、○○○
    元，此有原告收受洪希禮簽發之支票影本三紙附原處分卷可憑，嗣遭人檢舉未依
    法開立統一發票及漏報銷售額，案經原處分機關台中市稅捐稽徵處取具原告承諾
    書等審理違章成立，核定補徵營業稅一五一、四二九元（原告已於八十六年五月
    六日繳納），並按所漏稅額處三倍之罰鍰計四五四、二○○元（計至百元止）。
    原告對罰鍰處分不服，循序提起本件訴訟，為如事實欄所載之主張。經查：
    (一)原告於八十七年四月十六日出具之承諾書業經載明：「本公司與福音醫院籌備
      處訂定承攬合約後並收取訂金計三、一八○、○○○元，當時未開立發票。」
      ，其所開立之統一發票及營業人進貨退出或折讓証明單亦載明品名為「暫收訂
      金」，而帳載轉帳傳票之會計科目亦載明為「暫收款訂金款」，有承諾書、統
      一發票、營業人進貨退出或折讓証明單、轉帳傳票附原處分卷可稽。另依附卷
      工程合約所載原告與福音醫院籌備處訂立之工程總價為六三、六○○、○○○
      元，該工程請款總表亦載明包括第一項之系爭三、一八○、○○○元簽約金、
      第二項之地下室開挖完成，迄第二十一項之完工交屋應付之總價計六三、六○
      ○、○○○元，亦足証系爭三、一八○、○○○元之簽約金係屬作為總價款一
      部之訂金，而非於總價款外另行支出之「保證金」。原告雖以其於八十六年五
      月十四日與丙○○之解約協議載明「雙方同意解除契約，乙方（即原告）以現
      金退還全部保證金新台幣三、一八○、○○○元，由甲方（即丙○○）收訖不
      另立收據」，而主張丙○○所支付之三、一八○、○○○元係屬保証金。惟查
      台灣土地銀行西台中分行檢送之原告存款帳戶存提明細固載明：原告分別於八
      十六年五月十六日、同月十七日、同月十九日以現金提領一、四○○、○○○
      元、一、○五○、○○○元、七三○、○○○元，惟代理丙○○簽訂解約協議
      之其子丁○○於本院證稱：協議時伊未收受系爭工程款，伊父於過世前陳述原
      告未還款，伊母丙○○亦無原告還款之印象等語，而原告亦未能舉證其前述所
      提領款項已交付予丙○○或其家人，且該提款日與解約協議所載於八十六年五
      月十四日協議日即以現金全部退還不符，是原告主張其已返還丙○○三、一八
      ○、○○○元，而認該款係保證金核無足採。
    (二)本件稽徵機關（財政部台北市國稅局）係於八十六年四月十一日經人檢舉原告
      有逃漏營業稅情事，有該檢舉函附原處分卷足稽，原告係於檢舉日後之八十六
      年五月六日補徵營業稅，八十六年五月十二日補申報營業稅，依前揭說明，自
      不得主張免罰。
四、綜上所述，原處分機關所為補稅及裁處罰鍰之處分核無不合，訴願決定予以維持
    ，亦無違誤。原告聲明求為撤銷，為無理由，應予駁回。
據上論結，本件原告之訴為無理由，爰依行政訴訟法第一百九十五條第一項後段、第
九十八條第三項前段，判決如主文。
中    華    民    國     九十二     年       九       月     二十三     日
                 臺 中 高 等 行 政 法 院   第 二 庭
                                審 判 長 法      官  胡  國  棟
                                         法      官  林  秋  華
                                         法      官  王  德  麟
右正本證明與原本無異。
如不服本判決，應於判決送達後二十日內向本院提出上訴書狀，其未表明上訴理由者
，應於提起上訴後二十日內向本院提出上訴理由書（須依對造人數附具繕本）；如於
本判決宣示或公告後送達前提起上訴者，應於判決送達後二十日內補提上訴理由書（
須附繕本）。未表明上訴理由者，逕以裁定駁回。
提起上訴應預繳送達用雙掛號郵票三九○元（三十四元及五元郵票各十份)。
中    華    民    國     九十二     年       九       月     二十三     日
                                         法院書記官  蔡  宗  融


司法院資訊處製作；財團法人民間司法改革基金會備份。
